臺灣臺北地方法院民事裁定
111年度消債更字第229號
聲  請  人  
即  債務人  業瓊如  
代  理  人  謝杏奇律師                  
相  對  人  
即  債權人  花旗（台灣）商業銀行股份有限公司


法定代理人  莫兆鴻   
代  理  人  陳正欽  


相  對  人  
即  債權人  滙豐（台灣）商業銀行股份有限公司

法定代理人  陳紹宗   


相  對  人  
即  債權人  聯邦商業銀行股份有限公司


法定代理人  林鴻聯   
代  理  人  陳彧    
相  對  人  
即  債權人  凱基商業銀行股份有限公司


法定代理人  龐德明   


相  對  人  
即  債權人  日盛國際商業銀行股份有限公司

法定代理人  洪主民   


相  對  人  
即  債權人  安泰商業銀行股份有限公司


法定代理人  丁予康   


相  對  人  
即  債權人  中國信託商業銀行股份有限公司


法定代理人  利明献   


相  對  人  
即  債權人  滙誠第一資產管理股份有限公司

法定代理人  莊仲沼  


    主  文
債務人業瓊如自民國111年10月19日下午4時起開始更生程序。
命司法事務官進行本件更生程序。
    理  由
一、按債務人不能清償債務或有不能清償之虞者，得依本條例所
    定更生或清算程序，清理其債務；債務人對於金融機構負債
    務者，在聲請更生或清算前，應向最大債權金融機構請求協
    商債務清償方案，或向其住、居所地之法院或鄉、鎮、市、
    區調解委員會聲請債務清理之調解，消費者債務清理條例（
    下稱消債條例）第3條、第151條第1項分別定有明文。此係
    採前置協商主義，是債務人於協商程序中，自應本於個人實
    際財產及收支狀況，依最大誠信原則，商討解決方案。如終
    究不能成立協商，於聲請更生或清算時，法院審酌上開條文
    所謂「不能清償或有不能清償之虞」，允宜綜衡債務人全部
    收支、信用及財產狀況，評估是否因負擔債務，而不能維持
    人性尊嚴之最基本生活條件，所陳報之各項支出，是否確屬
    必要性之支出，如曾有協商方案，其條件是否已無法兼顧個
    人生活之基本需求等情，為其判斷之準據。又法院開始更生
    或清算程序之裁定，應載明其年、月、日、時，並即時發生
    效力。法院開始更生或清算程序後，得命司法事務官進行更
    生或清算程序，必要時得選任律師、會計師或其他適當之自
    然人或法人1人為監督人或管理人，復為同條例第83條第1 
    項、第16條第1項所明定。
二、本件聲請意旨略以：債務人前積欠債務無力清償，雖曾與銀
    行公會進行債務協商成立，惟嗣後因無力履行協商方案而毀
    諾。因債務人所負包含利息、違約金在內之無擔保或無優先
    權債務總額未逾新臺幣（下同）12,000,000元，復未經法院
    裁定開始清算程序或宣告破產，爰聲請更生等語。
三、經查：
　㈠查債務人於提出本件更生之聲請前，曾與銀行公會進行債務協商成立，此有債務人之綜合信用報告回覆書在卷可考（見本院卷第33頁）。又債務人雖有債務協商成立之情事，惟依據債務人陳報之財產及收入狀況說明書記載（見本院卷第320頁），債務人每月收入僅35,000元，扣除必要生活費用支出及扶養費支出38,175元後，應無餘力負擔依債務協商所應支付之款項，堪認債務人確有消債條例第151條第7項後段所稱：因不可歸責於己之事由，致履行有困難之情形。因債務人向本院聲請進入更生程序，程序部分經核於法並無不合，從而，本院自應綜合其目前全部收支及財產狀況，評估是否已達不能維持最低生活條件，而有「不能清償債務或有不能清償之虞」之情形。 
　㈡債務人收入部分：
    查債務人主張其目前任職於天下特勤保全股份有限公司，每
    月收入約為35,000元等情（見本院卷第320頁），業據薪資
    單為證（見本院卷第285頁至第294頁），經核與債務人所述
    相符，堪信債務人之前開主張為真實。從而，本院認應以債
    務人最新工作收入之每月35,000元，作為計算債務人目前清
    債能力之依據。另依據本院職權調閱之債務人稅務電子閘門
    財產所得調件明細表記載（見本院卷第137頁），債務人名
    下並無可供清償債務之財產，附此敘明。
　㈢債務人支出部分：
  ⒈按債務人依本條例第43條第6項第3款、第81條第4項第3款規
    定所表明之必要支出數額，係指包括膳食、衣服、教育、交
    通、醫療、稅賦開支、全民健保、勞保、農保、漁保、公保
    、學生平安保險或其他支出在內之所有必要支出數額；債務
    人聲請更生或清算時所提財產及收入狀況說明書，其表明每
    月必要支出之數額，與本條例第64條之2第1項、第2項規定
    之認定標準相符者，毋庸記載原因、種類及提出證明文件。
    消債條例施行細則第21條之1第1項、第2項分別定有明文。
　⒉查債務人本人之每月生活必要支出之數額，依債務人111年6
    月8日之陳報狀記載，債務人主張其本人每月生活必要支出
    ，應包含房屋租金5,000元、伙食費7,500元、勞保費1,612
    元、健保費783元、職業工會會費160元、交通費1,280元、
    手機費799元、生活日用品1,000元、醫藥費4,041元等項目
    ，合計為22,175元。因債務人所主張之本人每月生活必要支
    出數額，尚低於111年度臺北市政府公告之最低生活費1.2倍
    之22,418元，依消債條例施行細則第21條之1第2項之規定，
    毋庸記載原因、種類及提出證明文件，從而，本院認應以每
    月22,175元，作為債務人本人生活必要支出之數額。
　⒊次查債務人主張其每月尚須支出兩名兒子扶養費各8,000元，
    合計為16,000元等情，經查，債務人兩名兒子分別出生於00
    年及95年，且尚在學校就學中，此有戶籍謄本（見本院卷第
    53頁）、學生證影本（見本院卷第351頁至第353頁）等件在
    卷可考，應足認債務人兩名兒子確有由債務人負擔扶養費用
    之必要。準此，因債務人所主張之扶養費數額，未逾桃園市
    政府公告最低生活費1.2倍之18,337元（兩名兒子扶養費由
    債務人與債務人前夫共同負擔，平均後應各負擔1人之扶養
    費），是以，本院認應以每月16,000元，作為債務人所應負
    擔之扶養費數額。
　㈣綜上所述，債務人目前每月收入35,000元，扣除債務人本人
    生活必要支出22,175元及扶養費16,000元後，已無餘額。又
    債務人目前尚積欠債務至少2,099,801元（見本院卷第29頁
    ），堪認債務人已有不能清償債務之虞。準此，因本院於審
    酌債務人之財產、信用、勞力及生活費用支出等狀況後，認
    債務人客觀上經濟狀況已有不能清償債務之虞，而有藉助更
    生制度調整其與債權人間之權利義務關係而重建其經濟生活
    之必要，是以，本院自應許聲請人得藉由更生程序清理債務
    。
四、據上論結，債務人係一般消費者，並未從事營業活動，依其
    全部收支及財產狀況應足認有不能清償債務之情事，且其所
    負無擔保或無優先權之債務總額亦未逾12,000,000元，又債
    務人未經法院裁定開始清算程序或宣告破產，並查無消債條
    例第6條第3項、第8條或第46條各款所定駁回更生聲請之事
    由存在，則債務人聲請更生，應予准許，並依上開規定命司
    法事務官進行本件更生程序，爰裁定如主文。而債務人應提
    出足以為債權人會議可決或經法院認為公允之更生方案以供
    採擇，而司法事務官於進行本件更生程序、協助債務人提出
    更生方案時，亦應依債務人之薪資變化、社會常情及現實環
    境衡量債務人之償債能力，並酌留其生活上應變所需費用，
    進而協助債務人擬定允當之更生方案，始符消費者債務清理
    條例重建債務人經濟生活之立法目的，附此敘明。
五、依消費者債務清理條例第11條第1項、第45條第1項、第16條
　　第1項，裁定如主文。　　
中華民國111年10月19日
                  民事第二庭　       法　官　陳雅瑩
以上正本係照原本作成
本裁定不得抗告。
本件裁定已於111年10月19日下午4時公告。
中華民國111年10月19日
                                     書記官　陳薇晴